臺灣高等法院臺南分院刑事判決　　　 100年度交上易字第17號
上　訴　人　臺灣嘉義地方法院檢察署檢察官
被　　　告　潘麗秋
上列上訴人因被告公共危險案件，不服臺灣嘉義地方法院99年度
交易字第232號中華民國99年10月29日第一審判決（起訴案號：
臺灣嘉義地方法院檢察署99年度偵字第5877號），提起上訴，本
院判決如下：
    主  文
上訴駁回。
    理  由
一、按刑事訴訟法第350條、第361條、第362條、第367條規定，
    不服地方法院之第一審判決而上訴者，須提出上訴書狀，並
    應敘述具體理由，此為上訴必備之程式；如所提之書狀未敘
    述上訴理由，或僅曾以言詞陳述上訴理由者，均應於上訴期
    間屆滿後20日內補提理由書於第一審法院。第一審法院經形
    式審查，認逾期未補提上訴理由者，應定期間先命補正；逾
    期未補正者，為上訴不合法律上之程式，應以裁定駁回。倘
    已提出上訴理由，但所提非屬具體理由者，則由第二審法院
    以上訴不合法律上之程式，判決駁回。而所謂具體理由，必
    係依據卷內既有訴訟資料或提出新事證，指摘或表明第一審
    判決有何採證認事、用法或量刑等足以影響判決本旨之不當
    或違法，而構成應予撤銷之具體事由，始克當之（例如：依
    憑證據法則具體指出所採證據何以不具證據能力，或依憑卷
    證資料，明確指出所為證據證明力之判斷如何違背經驗、論
    理法則）；倘僅泛言原判決認定事實錯誤、違背法令、採証
    違法、判決不公、量刑失之過重或輕縱，而未依上揭意旨指
    出具體事由，或形式上雖已指出具體事由，然該事由縱使屬
    實，亦不足以認為原判決有何不當或違法者（例如：對不具
    有調查必要性之證據，法院未依聲請調查亦未說明理由，或
    援用證據不當，但除去該證據仍應為同一事實之認定），皆
    難謂係具體理由，而應認其上訴為不合法律上之程式（最高
    法院97年台上字第892號判決、97年台上字第3267號判決意
    旨及法院辦理刑事訴訟案件應行注意事項第162點參照）。
    再按刑事訴訟法第367條增定「上訴書狀未敘述理由」，由
    第二審法院審判長定期間先命補正之規定，依其文義，僅指
    未敘述「理由」，而非未敘述「具體理由」，即係針對全然
    未敘述理由之上訴書狀所為規範，自不包括已敘述之理由係
    空泛、不具體者在內，觀諸同法第361條第3項之修正理由之
    說明：「上訴理由是否具體，係屬第二審法院審查範圍，不
    在命補正之列」，益足徵之。是第二審法院僅須對於完全未
    敘述理由之上訴書狀，定期命補正；對於載有具體或空泛（
    不具體）理由之上訴書狀，則無庸裁定命補正（最高法院98
    年台上第4476號、98年台上字第3911號判決意旨可資參照）
    。
二、本件檢察官上訴意旨略以：被害人陶進宗昏迷迄今，形同植
    物人，被害人家屬已深陷愁雲慘霧中，精神幾近崩潰，被告
    若袖手旁觀，若無其事，未與被害人家屬達成和解，原審量
    刑過輕，請斟酌被告惡性非輕，從重量刑等語。應認上訴人
    形式上並非完全未敘述理由，自無庸裁定命其補正，合先敘
    明。
三、經查：檢察官雖以被告未與被害人家屬達成和解，且被害人
    陶進宗現呈植物人狀態，惡性非輕云云，因而認原審量刑過
    輕而提起本件上訴。惟查原審判決已於理由欄中敘明被告對
    於犯罪事實均坦承不諱，並當庭為認罪之表示（見原審卷第
    19頁、50頁、54頁），並說明其調查事實、取捨證據之結果
    ，及憑以認定被告犯罪事實之心證理由（見原判決理由欄二
    至五），因而就被告所犯刑法第185條之3之不能安全駕駛動
    力交通工具罪，論處有期徒刑4月，所犯刑法第284條第1項
    後段之過失傷害致重傷罪，量處有期徒刑8月，應執行有期
    徒刑9月，從形式上觀察，原判決並無認定事實錯誤、或違
    背法令之情形可言。檢察官雖以上開情詞指摘原審判不當，
    惟原判決業已審酌「被告國小畢業之智識程度，其並無因犯
    罪而科刑之素行（見卷附臺灣高等法院被告前案紀錄表），
    明知酒精成分對人之意識能力具有不良影響，酒後駕車對一
    般往來之公眾及駕駛人自身皆具有高度危險性，及其酒後呼
    氣酒精濃度為每公升0.89毫克，對交通安全危害非輕，兼衡
    被害人陶進宗所受傷害程度，被告犯後雖坦承犯行，然尚未
    與被害人家屬和解，賠償損害之態度，本次過失傷害應負全
    部過失責任之程度，及檢察官具體請求本院就被告所犯上開
    2罪定執行刑有期徒刑9月等一切情狀，分別量處如主文所示
    之刑，及定其應執行之刑。」，已就卷證資料說明被告尚未
    與被害人家屬和解，及兼衡被害人陶進宗所受傷害之程度，
    而就被告所犯上開二罪，分別量處有期徒刑4月、8月，並定
    應執行有期徒刑9月。查：按刑罰之量定，固屬法院自由裁
    量之職權行使，惟刑事審判之量刑，在於實現刑罰權之分配
    的正義，故法院對科刑判決之被告量刑，應符合罪刑相當原
    則，使罰當其罪，以契合人民之法律感情。此所以刑法第57
    條明定科刑時應審酌一切情狀，尤應注意該條所列各款情形
    ，以為科刑輕重之標準。又刑之量定首在矯治、改善行為人
    反社會危險性，因此科刑時除應注意審酌該條第九款犯罪所
    生之客觀影響外，對於其餘依據主觀主義及防衛社會之精神
    所釐訂行為人主觀上之犯罪動機、犯罪時所受之刺激等項，
    仍應特別加以審酌，而刑法第185條之3之不能安全駕駛動力
    交通工具罪，法定本刑係1年以下有期徒刑、拘役或科或併
    科15萬元以下罰金之罪；刑法第284條第1項後段之過失傷害
    致重傷罪，法定本刑係1年以下有期徒刑、拘役、或5百元以
    下罰金之罪，原審就被告所犯上開2罪，分別量處有期徒刑4
    月、8月，並審酌檢察官具體請求就被告所犯上開2罪定執行
    有期徒刑9月，定應執行有期徒刑9月，實未逾越法定刑度。
    故而，原審判決既已審酌上開各情節，而為量刑之依據，經
    核並未逾越法定刑度或違背罪刑相當、比例原則，原判決所
    宣告如上揭之刑，應認無量刑過輕之違誤，則檢察官顯未依
    據卷內既有訴訟資料或提出原審就被告所犯上開之罪量處上
    開之刑有何違法、不當之處；又原判決採證認事核與經驗法
    則及論理法則尚無違背；檢察官僅以量刑過輕，而指摘原判
    決不當，其上訴理由尚非具體。且依檢察官上訴之理由，亦
    無從認原判決有何採證、認事、用法或量刑等足以影響判決
    本旨之不當或違法，而構成應予撤銷之具體事由，揆之上開
    最高法院判決意旨，檢察官之上訴顯不合法律上之程式，爰
    依刑事訴訟法第367條前段之規定，駁回其上訴，並不經言
    詞辯論為之。
四、據上論斷，應依刑事訴訟法第367條前段、第372條，判決如
    主文。
中    華    民    國  100    年     1     月    10    日
                  刑事第四庭    審判長法  官  吳志誠
                                      法  官  羅心芳
                                      法  官  吳森豐
以上正本證明與原本無異。
不得上訴。
                                      書記官  岑  玢
中    華    民    國  100    年     1     月    10    日